【裁判字號】    98,裁,3308
【裁判日期】    981224
【裁判案由】    土地增值稅
【裁判全文】
最  高  行  政  法  院  裁  定
                                      98年度裁字第3308號
上  訴  人  新裕資產管理股份有限公司
代  表  人  甲○○○
訴訟代理人  蔡易餘  律師
被 上訴 人  乙○○○○○○○
代  表  人  丙○○
上列當事人間土地增值稅事件，上訴人對於中華民國98年9月24
日臺中高等行政法院98年度訴字第252號判決，提起上訴，本院
裁定如下：
    主  文
上訴駁回。
上訴審訴訟費用由上訴人負擔。
    理  由
一、按對於高等行政法院判決之上訴，非以其違背法令為理由，
    不得為之，行政訴訟法第242條定有明文。依同法第243條第
    1項規定，判決不適用法規或適用不當者，為違背法令；而
    判決有同條第2項所列各款情形之一者，為當然違背法令。
    是當事人對於高等行政法院判決上訴，如依行政訴訟法第24
    3條第1項規定，以高等行政法院判決有不適用法規或適用不
    當為理由時，其上訴狀或理由書應有具體之指摘，並揭示該
    法規之條項或其內容；若係成文法以外之法則，應揭示該法
    則之旨趣；倘為司法院解釋或本院之判例，則應揭示該判解
    之字號或其內容。如以行政訴訟法第243條第2項所列各款情
    形為理由時，其上訴狀或理由書，應揭示合於該條項各款之
    事實。上訴狀或理由書如未依此項方法表明，或其所表明者
    與上開法條規定不合時，即難認為已對高等行政法院判決之
    違背法令有具體之指摘，其上訴自難認為合法。
二、本件上訴人對於高等行政法院判決上訴，主張：原判決認定
    土地增值稅之「代繳義務人」無訴訟權能，顯然違背稅捐稽
    徵法第38條第1項、第50條規定，構成行政訴訟法第243條第
    1項判決違背法令之事由。上訴人於本件系爭土地之地位，
    除原判決所認定之代繳義務人外，更屬現持有土地之「權利
    人」，非單純債權人。原判決未查，否認上訴人之訴訟權能
    ，構成判決不備理由之違背法令。又上訴人於原審法院已主
    張土地之權利人既得就土地增值稅課徵結果提出法律上申請
    ，當然更可就申請結果為復查、訴願、行政訴訟等作為，然
    原判決忽略此重要主張，亦未說明不採理由，亦有判決不備
    理由之違背法令等語，為其理由。惟原判決認依土地稅法第
    5條、第5條之1規定，土地增值稅之納稅義務人於有償移轉
    者為原所有權人，倘納稅義務人未於規定期限內繳納者，始
    得由取得所有權之人代為繳納，另依平均地權條例第47條規
    定由權利人單獨申報土地移轉現值者，其應納之土地增值稅
    ，則應由權利人代為繳納，其由取得所有權之人代為繳納者
    ，依本院69年度判字第1號判例：「按土地增值稅除土地所
    有權無償移轉者外，以原土地所有權人為納稅義務人，其由
    取得所有權人申報並代為繳納者，既係代為繳納，納稅主體
    自仍為原來之納稅義務人，而非代繳之人。」本件系爭土地
    由臺灣彰化地方法院執行拍賣，雖係由上訴人承受，並由上
    訴人代繳土地增值稅，惟依上開法律之規定及判例所示，其
    土地增值稅之納稅義務人仍係被拍賣之原土地所有權人，上
    訴人係為取得土地權利移轉證書由其單方辦理所有權移轉登
    記，而代繳系爭土地增值稅，上訴人既係代繳土地增值稅，
    則系爭土地增值稅之納稅義務人自仍屬被拍賣之出賣人，上
    訴人雖有經濟上之利害關係，但非屬法律上之利害關係人，
    上訴人於代繳系爭土地增值稅後，得向原土地所有權人請求
    返還。從而，本件被上訴人核課之土地增值稅縱有錯誤，亦
    應由原土地所有權人提起行政救濟等情，業已於理由中詳予
    論斷。上訴意旨雖以原判決違背法令為由，惟核其上訴理由
    ，乃就原判決業已詳為論駁事項再事爭執，並對原審認定事
    實、取捨證據之職權行使指摘其不當，而非具體表明合於不
    適用法規、適用法規不當、或行政訴訟法第243條第2項所列
    各款之情形，難認對該判決之如何違背法令已有具體之指摘
    。依首開規定及說明，應認其上訴為不合法。
三、據上論結，本件上訴為不合法，依行政訴訟法第249條第1項
    前段、第104條、民事訴訟法第95條、第78條，裁定如主文
    。
中    華    民    國    98    年    12    月    24    日
                    最高行政法院第二庭
                        審判長法官  鍾  耀  光
                              法官  姜  素  娥
                              法官  林  文  舟
                              法官  黃  淑  玲
                              法官  鄭  小  康
以  上  正  本  證  明  與  原  本  無  異
中    華    民    國    98    年    12    月    24    日
                              書記官  王  史  民


司法院資訊處製作；財團法人民間司法改革基金會備份。
